【裁判字號】    97,訴,223
【裁判日期】    970901
【裁判案由】    毒品危害防制條例
【裁判全文】
臺灣宜蘭地方法院刑事判決               97年度訴字第223號
公  訴  人  臺灣宜蘭地方法院檢察署檢察官
被      告  丁○○
                    （另案於臺灣宜蘭監獄執行中）
            乙○○
                    （現於臺灣宜蘭看守所羈押中）
            庚○○
                    （另案於臺灣宜蘭監獄執行中）
上三人共同
指定辯護人  本院公設辯護人  戊○○
被      告  甲○○
                    （現於臺灣宜蘭看守所羈押中）
選任辯護人  黃豪志律師
上列被告等因違反毒品危害防制條例案件，經檢察官提起公訴（
97年度偵字第1607、1608、1741、1855號），本院判決如下：
    主  文
丁○○、乙○○共同販賣第二級毒品，丁○○累犯，處有期徒刑
陸年；乙○○處有期徒刑伍年陸月，扣案如附表四編號一、二之
第一級毒品肆包（驗餘總淨重貳點柒肆伍貳公克）均沒收銷燬之
，扣案如附表四編號三至七之物均沒收，販賣第二級毒品合計所
得之財物新臺幣玖萬伍仟伍佰元沒收，如全部或一部不能沒收時
，以其財產抵償之。
庚○○共同販賣第二級毒品，累犯，處有期徒刑伍年捌月，未扣
案之行動電話壹支（含門號0000000000號ＳＩＭ卡壹
張）沒收，如全部或一部不能沒收時，追徵其價額或以其財產抵
償之，販賣第二級毒品合計所得之財物新臺幣貳萬壹仟元沒收（
其中附表二編號三、七販賣第二級毒品之三次所得新臺幣參仟元
應與甲○○連帶沒收），如全部或一部不能沒收時，以其財產抵
償之。
甲○○共同販賣第二級毒品，處有期徒刑肆年，未扣案之行動電
話壹支（含門號0000000000號ＳＩＭ卡壹張）沒收，
如全部或一部不能沒收時，追徵其價額或以其財產抵償之，販賣
第二級毒品合計所得之財物新臺幣參仟元應與庚○○連帶沒收，
如全部或一部不能沒收時，以其財產抵償之。
    事  實
一、丁○○曾因偽造文書及毒品案件，分別經法院判處有期徒刑
    3月、4月、8月確定，併合定其應執行刑為有期徒刑1年1月
    ，並於民國93年12月31日縮刑期滿執行完畢。庚○○曾因毒
    品及槍砲等案件，分別經本院判決處有期徒刑1年2月、1年
    6月及10月確定，並接續執行至民國92年8月26日縮短刑期假
    釋出監，嗣經撤銷假釋，執行殘刑至95年4月12日完畢。
二、丁○○、乙○○均明知毒品危害防制條例明定、第二級毒品
    安非他命（下稱安非他命）不得販賣，竟仍共同基於販賣安
    非他命之單一行為決意之犯意聯絡，自97年2月間起，先由
    丁○○利用門號0000000000、0000000000號行動電話對外聯
    絡，自不詳管道以安非他命每克新臺幣（下同）5千元之代
    價販入安非他命後，再由乙○○加以分裝，嗣由乙○○、丁○○透過門號為0000000000號行動電話作為對外聯絡工具，
    於如附表一編號1至4所示時間、地點及方法，販售安非他命
    予林志忠、丙○○、己○○、庚○○等人（該4人涉嫌施用
    毒品部分，均由警方另行處理），乙○○並於如附表一編號
    2所示時間、地點及方法，另基於單獨之犯意，同時轉讓第
    一級毒品海洛因（下稱海洛因）1包予丙○○。
三、庚○○、甲○○均明知毒品危害防制條例明定安非他命不得
    販賣，竟仍共同基於販賣安非他命之單一行為決意之犯意聯
    絡，自97年年2月間起，先由庚○○以每克4、5千元之代價
    向丁○○、乙○○販入安非他命後，再由庚○○透過其所有
    門號為0000000000號之行動電話作為對外聯絡工具，於如附
    表二編號1至7所示之時間、地點及方法，販售予林德爐、游
    晴智、辛○○、林家賢、丙○○、林玉鳳、己○○等人（該
    7人涉嫌施用毒品部分，均由警方另行處理）多次，且其中
    甲○○曾與辛○○、己○○交易安非他命共3次，並收取購
    毒款項合計3千元。
四、嗣經警對乙○○、丁○○、庚○○所持用之上開行動電話實
    施通訊監察，始於如附表三所示之時間、地點拘提乙○○、
    丁○○、甲○○、庚○○到案，並扣得如附表四所示之物品
    ，而查獲上情。
五、案經宜蘭縣政府警察局移送臺灣宜蘭地方法院檢察署檢察官
    偵查起訴。
    理  由
壹、證據能力部分：
一、按被告以外之人於審判外之言詞或書面陳述，除法律有規定
    者外，不得作為證據，刑事訴訟法第159條第1項定有明文。
    查被告丁○○、乙○○所爭執之證人丙○○警詢陳述，及被
    告甲○○所爭執之證人己○○、辛○○警詢陳述，均屬於被
    告以外之人於審判外之陳述，被告等並已分別否認上開陳述
    之證據能力，復無刑事訴訟法第159條之2至第159條之5例外
    得為證據之情形，依上開法條規定，就被告丁○○、乙○○
    而言，證人丙○○於警詢中之陳述；就被告甲○○而言，證
    人己○○、辛○○於警詢中之陳述，均無證據能力。
二、又按被告以外之人於審判外之陳述，雖不符前4條之規定，
    而經當事人於審判程序同意作為證據，法院審酌該言詞陳述
    或書面陳述作成時之情況，認為適當者，亦得為證據，刑事
    訴訟法第159條之5第1項定有明文。查本件以下所引除上開
    證人之警詢陳述外，其餘被告以外之人於審判外之書面或言
    詞陳述，被告4人於審判程序均同意作為證據，本院審酌上
    開書面及言詞陳述作成時之情況，認適宜作為證據使用，均
    有證據能力。
貳、實體部分：
一、上開丁○○、乙○○共同販賣第二級毒品及庚○○販賣第二
    級毒品之事實，分據被告丁○○、乙○○、庚○○坦承不諱
    ，復核與證人林志忠、丙○○、己○○、庚○○、林德爐、
    游智晴、辛○○、林家賢、林玉鳳等人證述情節相符，並有
    被告等與上開證人通聯之監聽譯文附卷及附表四編號3至7所
    示供被告丁○○、乙○○販賣安非他命所用之帳冊、分裝塑
    膠袋、磅秤及行動電話等物扣案可佐。則被告丁○○、乙○○、庚○○前揭自白，足認與事實相符，應予採信。
二、訊據被告乙○○固坦承有於附表一編號2所示時、地及方法
    ，交付海洛因予證人丙○○乙節不諱，惟矢口否認有販賣第
    一級毒品海洛因之犯行，辯稱：海洛因的部分沒有收錢等語
    。經查，證人丙○○於警、偵訊中雖均證稱：伊於97年4月6
    日有向被告乙○○買了1千元的海洛因及安非他命乙節，惟
    經檢察官再以97年3月間及4月6日各係購買多少安非他命一
    事詢問證人丙○○之結果，證人丙○○證稱：伊第一次是97
    年3月間，在員山公園的忠烈祠，向乙○○購買了1千元的安
    非他命；97年4月6日伊買了1千元，也是約在員山公園忠烈
    祠，伊並當場交給乙○○1千元，乙○○拿了1包安非他命給
    伊，另外也拿了1小包海洛因給伊等語綦詳（見偵1608號卷
    第123頁），嗣於本院審理時並證稱：97年4月6日伊向乙○○買1千元安非他命，買的安非他命差不多用玻璃球可以吸2
    泡，海洛因的量是一點點；第一次向乙○○買1千元的安非
    他命可以施用大概2泡左右等語在卷（見本院卷二第17、18
    頁），足見證人丙○○於97年3月間及4月6日前後2次均係交
    付1千元予被告乙○○，並取得等量之安非他命。再觀諸被
    告乙○○及證人丙○○於97年4月6日通聯之譯文內容可知，
    係證人丙○○與被告乙○○約定購買安非他命之地點，並告
    知伊身上只有1千元，被告乙○○表示「喔！好吧」等語以
    後，證人丙○○才要求被告乙○○各帶1包安非他命及海洛
    因給伊，此有上開通聯譯文附卷可稽（見同上卷第116頁）
    ，則證人丙○○前後2次向被告乙○○購買而取得之安非他
    命份量，與其交付予被告乙○○之金錢既均相同，且係證人
    丙○○與被告乙○○約定購買1千元之安非他命事宜後，證
    人丙○○才要求被告乙○○各帶1包安非他命及海洛因給伊
    ，因此，證人丙○○交付予被告乙○○之1千元，應係證人
    丙○○購買安非他命之代價。此外，復查無其他具體事證足
    證被告乙○○交付由被告丁○○處取得之海洛因予證人丙○○，係基於營利之意圖所為。依罪疑為輕之法則，自難僅憑
    被告乙○○有交付安非他命及海洛因各1包予證人丙○○，
    證人丙○○並有交付1千元之事實，即遽認被告乙○○及共
    犯販賣安非他命罪責之林文德構成販賣海洛因之罪行。惟被
    告乙○○既不否認有交付海洛因予證人丙○○之行為，而該
    等事實亦據證人丙○○屬實，並有被告乙○○與證人丙○○
    通聯之監聽譯文附卷可稽。則被告乙○○轉讓海洛因予證人
    丙○○之行為，當足認定。從而，被告乙○○此部分所辯，
    應堪採信。
三、訊據被告甲○○固坦承有於庚○○在附表二編號3、7所示時
    、地，交付安非他命予證人丙○○及己○○時在場，惟矢口
    否認與庚○○共同販賣第二級毒品安非他命之犯行，辯稱：
    伊沒有販賣安非他命，都是庚○○在賣的，交付安非他命予
    證人辛○○及己○○之人是庚○○，伊不知道庚○○交予證
    人辛○○及己○○之物係安非他命等語。惟查：
  (一)上揭附表二編號3、7所示被告甲○○販賣第二級毒品安非他
    命予證人辛○○、己○○之事實，業據證人辛○○及己○○
    證述屬實，並有被告甲○○與證人辛○○通聯之監聽譯文附
    卷可稽。參以被告甲○○於偵查中供稱：庚○○有叫伊用紙
    包的東西交給人家並收錢，伊覺得庚○○交給伊的東西應該
    是毒品。伊也是不願意拿東西給人家，因為伊心裡是怕那是
    毒品，伊才不願意幫庚○○拿等語在卷（見偵1741號卷第18
    、19），甚至於警、偵、審中坦認已知悉同居男友庚○○有
    在販賣安非他命（見警0000000000號卷第75-78頁、偵1741
    號卷第17頁、聲羈42號卷第11項），竟仍於交往期間幫庚○○接聽欲購買安非他命而到庚○○住處請求開門，或詢問是
    否還有毒品之證人辛○○、己○○所撥入之0000000000號行
    動電話，並與之對話，而未有不知對方所指為何之表示，此
    亦有通聯之監聽譯文及被告甲○○之警詢筆錄可稽（見警00
    00000000號卷第120-122、125-130頁），則其辯稱不知交付
    予證人辛○○、己○○之物係安非他命，孰能置信？況且，
    被告甲○○於交付東西予證人辛○○、己○○後，更有向證
    人辛○○、己○○收取現款之行為，由此益徵被告甲○○事
    前即已知悉被告庚○○委其交付予證人辛○○、己○○之物
    ，係要販賣交易之安非他命灼然。被告甲○○明知庚○○有
    販賣安非他命之犯意，仍參與接聽電話、交付、收款等販賣
    安非他命予如附表二編號3、7所示證人辛○○、己○○之事
    宜。故被告甲○○與庚○○就附表二編號3、7販賣第二級毒
    品安非他命予證人辛○○2次共2千5百元及證人己○○1次5
    百元之部分，有犯意聯絡及行為分擔至明。
  (二)被告甲○○雖以前詞置辯。惟查，被告甲○○有幫證人庚○○於附表二編號3、7所示時、地，交付東西給證人辛○○2
    次及己○○1次，並收取現金等情，業據被告甲○○於偵查
    及本院準備程序中供承不諱（見偵1741號卷第18、19、91頁
    、本院卷一第127頁），而上開附表二編號3、7所示被告甲○○與庚○○共同販賣第二級毒品安非他命予證人辛○○及
    己○○之事實，亦經證人辛○○於偵查中證稱：伊曾向庚○○買了4次安非他命，每次都買1千或1千5百元，有1次約在
    員山鄉公所門口買1千元，其他3次約在庚○○住處樓下向庚○○買時，有2次是庚○○女朋友（即被告甲○○）交付的
    ，伊每次拿到毒品都會付錢，誰拿毒品給伊，伊就將錢付給
    誰。伊與庚○○女朋友的通聯譯文是伊告知已經到庚○○住
    處樓下，要買安非他命，後來有成交，毒品是庚○○女朋友
    拿下來給伊，伊交1千5百元給庚○○女朋友（見偵1608號卷
    第62-67頁、本院二卷第14頁） ，及證人己○○於偵查中證
    稱：伊曾向庚○○購買過2次安非他命。第1次是97年4月初
    ，約在庚○○住處樓下，買了1千元，第2次隔了約1週，也
    是97年4月間，係約在伊住處，買了5百元，當時庚○○開車
    載女朋友來，伊是在駕駛座向庚○○女朋友拿毒品，伊也當
    場交5百元給庚○○女朋友等語明確（見同上卷第160-161頁
    ）。再者，依證人辛○○於本院審理時證稱：交給伊的毒品
    有時候是小袋子直接拿，就是透明的夾鍊袋裝的等語（見本
    院卷二第11項）可知，證人辛○○所述之「小袋子」係指透
    明之夾鍊袋，依此觀之，則證人辛○○在距離案發時日較近
    且較無串證機會或迴護被告壓力之偵查中既然證稱：庚○○
    或甲○○交給伊的安非他命都是用小袋子裝，伊確定拿到的
    是安非他命等語明確（見偵1608號卷第64頁），而所述之小
    袋子又係指透明之夾鍊袋，且被告甲○○有施用第二級毒品
    之行為，亦經被告甲○○供承在卷，並有被告甲○○臺灣高
    等法院前案案件異動查證作業可稽（見本院卷二第53頁），
    則被告甲○○將小袋子即明夾鍊袋拿下樓交付予證人辛○○
    之時，當然知悉小袋子所盛裝之物係毒品安非他命至明。另
    證人己○○於本院審理審時證稱：伊是在駕駛座那邊隔著庚○○跟甲○○拿東西乙節（見本院卷二第25頁），核與其於
    偵查中所述情節相符，則縱使該東西係用衛生紙包著，裡面
    是用透明夾鍊袋包著，證人證稱從外觀看不出來裡面是安非
    他命，然倘若被告甲○○未與庚○○共同販賣，證人己○○
    既站在庚○○之駕駛座旁，毒品又何須由坐在副駕駛座之被
    告甲○○持有並交付予證人己○○，證人己○○又何須將購
    買毒品之5百元交予被告甲○○？況且，如上所述，交付予
    證人己○○之東西外面雖用衛生紙包著，裡面之物卻是用透
    明夾鍊袋包著，可輕易打開即一目了然，而被告甲○○知道
    庚○○有在販賣安非他命，並於幫忙證人庚○○接聽庚○○
    用以與購買毒品者聯絡之0000000000號行動電話，且於97年
    4月6日至13日又已有交付安非他命予證人辛○○2次並收款
    之經驗，則被告甲○○於庚○○將外面包有衛生紙之東西交
    付予伊之同時，既未反對，事後並搭乘庚○○駕駛之車輛至
    證人己○○住處樓下，將該包東西從副駕駛座隔著庚○○交
    予證人己○○，並收取現金5百元，顯然被告甲○○係已知
    悉庚○○所交付之該包東西是安非他命，並基於共同販賣之
    犯意，與證人己○○於上開時、地，進行毒品交易。此外，
    復有被告甲○○與證人辛○○於97年4月6日、7日、10日、
    13日及與證人己○○於97年4月9日通聯之監聽譯文附卷可稽
    （見偵1608號卷第60、61、158頁），自堪信證人辛○○及
    己○○於偵查中所為之證述可採。從而，被告甲○○有與庚○○共同於附表二編號3、7所示之時間、地點、方式，販賣
    安非他命予證人辛○○2次及己○○1次，並收取販賣第二級
    毒品安非他命所得共計3千元之事實，堪以認定。被告甲○○辯稱：伊沒有販賣安非他命，都是庚○○在賣的，交付安
    非他命予證人辛○○及己○○之人是庚○○，伊不知道交予
    證人辛○○及己○○之物係安非他命云云，均係卸責之詞，
    不足採信。
  (三)證人辛○○、己○○雖於本院審理時分別改口證稱：(1)辛○○─是庚○○及甲○○一起下來，但毒品都是庚○○交給伊
    的，伊只有交付1次現金1千5百元給被告甲○○；(2)己○○
    ─跟甲○○拿東西那1次，裡面是用透明夾鍊袋包著，外面
    用衛生紙包著，再放到口香糖的袋子裡面云云，然於偵查中
    ，證人辛○○對於被告甲○○交付毒品並收款之次數、地點
    ；證人己○○對於毒品之外包裝等節，所述均十分明確，其
    中證人辛○○所述之被告甲○○交付毒品之次數並互核與其
    於警詢中之證述內容相符（見偵1608號卷第103頁），且觀
    諸通訊監察譯文之內容，確有證人辛○○與被告甲○○接聽
    之0000000000號電話通聯之記錄，亦核與證人辛○○前於偵
    查中證稱被告甲○○有交付2次安非他命並收款之情節相符
    。再參以證人辛○○於檢察官提示其與被告甲○○之通聯譯
    文內容後，又再次證稱：該次購買毒品有成交，是被告甲○○下來給伊，錢1千5百元也是交給被告甲○○等語明確，自
    非憑空捏造。併參以證人辛○○、己○○於檢察官偵訊時之
    陳述距案發時日較近，記憶自較為深刻，可立即反應所知，
    不致因時隔日久而遺忘案情，亦無來自被告甲○○等人之壓
    力而出於虛偽不實之指證，或有事後串謀而故為迴護被告甲○○之機會，且證人辛○○、己○○與被告甲○○復無何仇
    怨嫌隙存在，其等自無於偵查中設詞誣陷被告甲○○之必要
    ，因此，證人辛○○、己○○前揭於偵查中所為之證述堪可
    採信，其等於本院審理時翻異前詞所為之證述，顯係迴護被
    告甲○○之詞，要不足為據。
  (四)至證人庚○○於偵查、本院準備程序及審理時雖證稱：被告
    甲○○未交付毒品及收款云云，惟查，被告甲○○於偵查及
    本院準備程序中業已供承有幫庚○○交付東西給證人辛○○
    2次及己○○1次並收款，詳如前述，且觀諸證人庚○○於97
    年5月5日偵查中先係陳稱；被告甲○○沒有幫伊拿毒品外出
    與他人交易，伊不曾要被告甲○○拿安非他命給辛○○云云
    （見偵1471號卷第16、17頁），繼於97年5月15日偵查中陳
    稱：伊曾經叫甲○○拿毒品給他人，毒品是用口香糖的袋子
    裝，但甲○○不知道袋子內的東西是毒品，甲○○在交付毒
    品給他人後，並沒有收錢，錢是對方自己拿給伊的云云（同
    上卷第83頁），嗣於本院接押時改口證稱：東西是伊叫甲○○拿下去交給辛○○，但是甲○○並不曉得裡面是什麼東西
    ，且伊接著就下去了，辛○○把錢交給甲○○後，伊就接著
    接手過來了；因為伊在開車，伊是透過甲○○的手把東西交
    給己○○，並收錢給伊云云（見本院卷一第70頁），繼又翻
    異前詞，於本院準備程序證稱：東西是放在口香糖袋子的夾
    鍊袋裡面，伊有2次將東西交給甲○○交給辛○○，但辛○○的錢都是交給伊的，其中有1次是1千5百元，辛○○錢是
    後來才交給伊的；伊是透過甲○○的手交給己○○，錢是伊
    向己○○收的，不是甲○○收的云云（見本院卷一第126頁
    ），再於本院審理時證稱：東西都是伊交給辛○○的，至於
    1千5百元那次是因為甲○○要跟伊一起出門，那個錢是透過
    甲○○的手交給伊，並不是甲○○把錢收走；伊是透過甲○○的手交給己○○，錢也是伊收的云云（見本院卷二第28、
    29頁），可見其辯詞反覆，又核與被告甲○○於偵查、本院
    準備程序中所供承之情節及證人辛○○、己○○於偵查中所
    證述之內容均不相符，足徵有迴護被告甲○○之情，自不足
    取。
  (五)從而，被告甲○○前揭所辯，不足採信，其有與庚○○共同
    販賣第二級毒品安非他命之行為至明。
四、綜上所述，本件事證已臻明確，被告丁○○、乙○○於附表
    一所示時、地及方式，共同販賣安非他命及被告乙○○轉讓
    海洛因予附表一所示證人之犯行；庚○○、甲○○共同於附
    表二所示時、地及方式，共同販賣第二級毒品安非他命予附
    表二所示證人之犯行，均堪以認定，應依法論科。
五、核被告丁○○、乙○○、庚○○及甲○○所為，均係犯毒品
    危害防制條例第4條第2項之販賣第二級毒品罪；另被告乙○○所為附表一編號2之行為，並違犯毒品危害防制條例第8條
    第1項之轉讓第一級毒品罪。公訴意旨認被告乙○○所為附
    表一編號2之行為，係犯販賣第一級毒品罪，容有未洽，惟
    其起訴之基本事實相同，本院自應予以審理，並變更其起訴
    法條。被告乙○○轉讓海洛因及販賣安非他命前；被告丁○○、庚○○、甲○○販賣安非他命前，各持有海洛因、安非
    他命之低度行為，均已為其進而轉讓、販賣之高度行為所吸
    收，不另論罪。查販賣毒品本身即具反覆、延續之行為特徵
    ，如係在密接之一定時、地持續實行之複次行為，倘依社會
    通念，於客觀上認為符合一個反覆、延續性之行為觀念，則
    於刑法評價上，屬學理上所稱包括一罪之集合犯，為實質上
    一罪。本件被告4人在密接之時間及相同之地點販賣毒品，
    顯係分別基於反覆實行之犯意，持續實行複次之販賣毒品行
    為，依前開說明，應僅成立一販賣第二級毒品罪。又被告丁○○與乙○○，及被告庚○○與甲○○就上開犯行，分別有
    犯意聯絡及行為分擔，為共同正犯。而被告乙○○同時販賣
    安非他命並轉讓海洛因予證人丙○○之行為，係於同一時、
    地，以一行為觸犯上開數罪名，為想像競合犯，應依刑法第
    55條之規定，從一重之毒品危害防制條例第4條第2項販賣第
    二級毒品罪處斷。再者，被告丁○○、庚○○有如事實欄一
    所載執行完畢之前科紀錄，有臺灣高等法院被告全國前案紀
    錄表可稽，其於執行完畢後5年之內，故意再犯本件有期徒
    刑以上之罪，係屬累犯，應依刑法第47條第1項之規定加重
    其刑，惟法定刑無期徒刑之部分依法不得加重。另雖然販賣
    毒品危害他人及社會，應從重懲處，但仍應與其犯行相當，
    亦即與一般犯罪及其他販毒之情節及懲處情形相當，達到適
    當處罰之目標，經參酌被告4人販賣安非他命對象、次數及
    交易數額非鉅，又未有大量囤積預備販賣之安非他命扣案，
    並非大盤商，以其惡性及造成之損害而言，縱然處以本罪之
    最低刑（七年有期徒刑），仍嫌過重，依一般國民生活經驗
    法則，實屬情輕法重，當足引起一般人之同情，是本院認為
    被告等販賣第二級毒品之所為，顯有堪資憫恕之處，爰均依
    刑法第59條之規定減輕其刑，被告丁○○、庚○○部分並與
    前揭累犯加重之規定先加後減之。爰審酌被告4人為己私利
    而多次販售成癮性、濫用性、侵害性之第二級毒品以營利，
    傷害他人身心健康，助長社會不良風氣，及其等轉讓、販賣
    毒品次數、所得之多寡，並衡諸被告丁○○及乙○○是庚○○販賣安非他命之上游，而被告丁○○及庚○○之素行不佳
    ，且被告丁○○、乙○○、庚○○坦承犯行，被告甲○○否
    認犯行之態度等一切情狀，分別量處如主文所示之刑。至公
    訴人就被告丁○○、乙○○、庚○○部分，雖依序具體求處
    有期徒刑18年、15年6月、6年，惟本院審酌前情，認量處如
    主文所示之刑為適當，附此敘明。
六、扣案如附表四編號1、2所示之白色粉末4包，經鑑定結果，
    均含第一級毒品海洛因成分，驗餘總淨重為2.7452公克（0.
    114＋2.6310＝2.7452），有交通部民用航空局航空醫務中
    心97年5月27日航藥鑑字第0972755號毒品鑑定書在卷可稽（
    見本院卷一第103頁），核屬違禁物之第一級毒品海洛因，
    而盛裝前揭扣案海洛因之包裝袋4個內均有海洛因之殘渣無
    法析離，故均應依毒品危害防制條例第18條第1項前段之規
    定，諭知沒收銷燬之。而附表四編號4至6所示之物，均係被
    告丁○○、乙○○所有供販賣安非他命所用之物，業據渠等
    供承在卷，爰依毒品危害防制條例第19條第1項之規定宣告
    沒收。另被告乙○○所有如附表四編號3所示之帳冊，被告
    乙○○雖否認係供本案犯罪所用之物，惟觀諸上開帳冊記有
    綽號「阿炮」之人的帳款，且被告乙○○於警詢及本院羈押
    調查時均供承：伊曾販賣毒品給綽號「阿炮（誤繕為「阿砲
    」）」之人，阿炮之電話是0000000000；阿炮就是庚○○本
    人等語（見警000000000號卷第2、4頁、聲羈39號卷第8頁）
    ，而被告庚○○亦坦認持用0000000000號行動電話，復有通
    聯之監聽譯文在卷可憑（見警0000000000號卷第27-42頁）
    ，是上開被告乙○○所有之帳冊自足認係供本案犯罪所用之
    物，應依毒品危害防制條例第19條第1項規定宣告沒收。被
    告乙○○前揭辯解，尚難採信，而附表四編號3至6所示之物
    ，既經扣案即無全部或一部不能沒收之問題，自無諭知不能
    沒收時追徵價額或以財產抵償之必要。至於被告庚○○所有
    供販賣安非他命所用之行動電話1支（含門號0000000000 號
    SIM卡1張），雖未扣案，惟亦無證據證明業已滅失，故應併
    依毒品危害防制條例第19條第1項之規定宣告沒收，如全部
    或一部不能沒收時，追徵其價額或以其財產抵償之。又被告
    丁○○、乙○○販賣第二級毒品所得財物9萬5千5百元，被
    告庚○○販賣第二級毒品所得財物2萬1千元（其中附表二編
    號3、7販賣第二級毒品予辛○○2次及己○○1次所得共計3
    千元應與被告甲○○連帶沒收），及被告甲○○所為附表二
    編號3、7之販賣第二級毒品3次所得3千元，應與被告庚○○
    連帶沒收。而上開被告等之犯罪所得，均應依毒品危害防制
    條例第19條第1項規定宣告沒收，如其販賣毒品之所得全部
    或一部不能沒收時，以其財產抵償之。
七、被告丁○○被訴販賣第一級毒品不另為無罪之諭知部分：
  (一)公訴意旨略以：被告丁○○明知毒品危害防制條例明定海洛
    因不得販賣，竟仍共同基於販賣海洛因之單一行為決意，自
    97年2月間起，先由丁○○利用門號0000000000、000000000
    0號行動電話對外聯絡，自不詳管道以海洛因每錢新臺幣（
    下同）1萬8、9千元之代價販入海洛因後，再由乙○○加以
    分裝，嗣由乙○○、丁○○透過門號為0000000000號行動電
    話作為對外聯絡工具，於如附表一編號2所示時間、地點及
    方法，販售海洛因予丙○○。因認被告丁○○涉觸犯毒品危
    害防制條例第4條第1項之販賣第一級毒品罪嫌等情。
  (二)公訴人認被告林文德涉觸犯販賣第一級毒品罪嫌，無非係以
    ：證人丙○○於偵查中結證甚詳，並有卷附通訊監察譯文及
    扣案物可佐，為其主要依據。
  (三)按犯罪事實應依證據認定之，無證據不得認定犯罪事實；又
    不能證明被告犯罪者，即應諭知無罪之判決，刑事訴訟法第
    154條第2項、第301條第1項分別定有明文。次按刑事訴訟上
    用以證明事實之證據，須於通常一般人均不至於有所懷疑，
    堪予確信其已臻真實者，始得據以為有罪之認定，倘其證明
    尚未達到此一程度，而有合理之懷疑存在，致使無從為有罪
    之確信時，即應為無罪之判決，此有最高法院76年臺上字第
    4986判例意旨可資參照。又認定不利於被告之事實，須依積
    極證據，苟積極證據不足為不利於被告事實之認定時，即應
    為有利於被告之認定，更不必有何有利之證據，最高法院30
    年度上字第816號判例可資參照。
  (四)查被告乙○○於附表一編號2所示時、地，交付海洛因予證
    人丙○○之行為，僅構成轉讓海洛因之罪行，已如前述。而
    證人丙○○又證稱：係被告乙○○交付海洛因，伊不認識丁○○乙節在卷（見本院卷二第23頁），亦未見證人丙○○和
    被告丁○○有通聯之譯文紀錄，則被告丁○○是否與乙○○
    共犯轉讓海洛因罪，自非無疑。此外，復查無其他具體事證
    足證被告丁○○向他人購入海洛因，係基於營利之意圖，或
    有參與乙○○將海洛因無償轉讓予證人丙○○之犯行。則揆
    諸前揭說明，既然不能證明被告丁○○販賣或轉讓海洛因之
    犯罪事實，而公訴人又認為此部分與被告丁○○前揭論罪科
    刑之販賣安非他命部分，有想像競合犯之裁判上一罪關係，
    即應不另為無罪之諭知。
據上論斷，應依刑事訴訟法第299條第1項前段、第300條、第301
條第1項，毒品危害防制條例第4條第2項、第8條第1項、第18條
第1項前段、第19條第1項，刑法第11條前段、第28條、第55條、
第47條第1項、第59條，判決如主文。
本案經檢察官賴慶祥到庭執行職務
中    華    民    國    97    年    9     月    1     日
                  刑事第二庭  審判長法  官  黃永勝
                                    法  官  鄭怡馨
                                    法  官  陳映佐
以上正本證明與原本無異
如不服本判決應於收受本判決後10日內向本院提出上訴書狀，並
應敘述具體理由。若未敘述理由者，應於上訴期間屆滿後20日內
向本院補提理由書狀(均須按他造當事人之人數附繕本)。
                                    書記官  陳憲文
中    華    民    國    97    年    9     月    2     日
附錄法條：
毒品危害防制條例第4條第2項
製造、運輸、販賣第二級毒品者，處無期徒刑或7年以上有期徒
刑，得併科新臺幣7百萬元以下罰金。
毒品危害防制條例第8條第1項：
轉讓第一級毒品者，處1年以上7年以下有期徒刑，得併科新台幣
1百萬元以下罰金。
附表一：
 ┌─┬────┬───┬────┬─────────┬──┬───┬────┐
 │編│交易時間│ 對象 │交易地點│交   易   方    式│交易│每次交│販賣毒品│
 │號│（民國）│      │        │                  │次數│易金額│所得金額│
 │  │        │      │        │                  │    │（新臺│（新臺幣│
 │  │        │      │        │                  │    │幣）  │）（均以│
 │  │        │      │        │                  │    │      │最有利於│
 │  │        │      │        │                  │    │      │被告之金│
 │  │        │      │        │                  │    │      │額計算）│
 ├─┼────┼───┼────┼─────────┼──┼───┼────┤
 │1 │97年3月 │林志忠│宜蘭縣員│(一)林志忠使用093551│2次 │1千元 │2千元   │
 │  │中旬起至│      │山鄉員山│  9007號行動電話與│    │      │        │
 │  │97年4月2│      │公園    │  被告乙○○所持用│    │      │        │
 │  │3、24日 │      │        │  之上開行動電話聯│    │      │        │
 │  │止      │      │        │  絡。            │    │      │        │
 │  │        │      │        │(二)與證人林志忠交易│    │      │        │
 │  │        │      │        │  者均為被告乙○○│    │      │        │
 │  │        │      │        │  。              │    │      │        │
 ├─┼────┼───┼────┼─────────┼──┼───┼────┤
 │2 │97年3月 │丙○○│宜蘭縣員│(一)丙○○使用093110│3次 │2次1千│7千元   │
 │  │間起至97│      │山鄉員山│  8673號行動電話與│    │元，最│        │
 │  │年4月12 │      │公園忠烈│  被告乙○○所持用│    │後1次 │        │
 │  │日止    │      │祠      │  之上開行動電話聯│    │購買5 │        │
 │  │        │      │        │  絡。            │    │千元  │        │
 │  │        │      │        │(二)與證人丙○○交易│    │      │        │
 │  │        │      │        │  者均為被告乙○○│    │      │        │
 │  │        │      │        │  。              │    │      │        │
 │  │        │      │        │(三)丙○○於97年4月6│    │      │        │
 │  │        │      │        │  除向被告乙○○購│    │      │        │
 │  │        │      │        │  買1千元之安非他 │    │      │        │
 │  │        │      │        │  命外，被告乙○○│    │      │        │
 │  │        │      │        │  另基於單獨之犯意│    │      │        │
 │  │        │      │        │  ，同時轉讓1包海 │    │      │        │
 │  │        │      │        │  洛因予丙○○。  │    │      │        │
 ├─┼────┼───┼────┼─────────┼──┼───┼────┤
 │3 │97年4月 │己○○│宜蘭縣員│(一)己○○使用098908│2次 │5百元 │1千5百元│
 │  │間      │      │山鄉北七│  5333、0000000000│    │、1千 │        │
 │  │        │      │路300巷 │  號行動電話與被告│    │元    │        │
 │  │        │      │75弄46號│  乙○○所持用之上│    │      │        │
 │  │        │      │己○○住│  開行動電話聯絡。│    │      │        │
 │  │        │      │處樓上  │(二)與證人己○○交易│    │      │        │
 │  │        │      │        │  者均為被告乙○○│    │      │        │
 │  │        │      │        │  。              │    │      │        │
 ├─┼────┼───┼────┼─────────┼──┼───┼────┤
 │4 │97年2月 │庚○○│宜蘭縣員│(一)庚○○直接前往被│12次│5次1萬│8萬5千元│
 │  │間起至97│      │山鄉北七│  告乙○○左揭住處│    │元、7 │        │
 │  │年4月中 │      │路300巷 │  後，由被告乙○○│    │次5千 │        │
 │  │        │      │75弄42號│  或丁○○與證人潘│    │元    │        │
 │  │        │      │乙○○住│  煥文交易。      │    │      │        │
 │  │        │      │處      │                  │    │      │        │
 └─┴────┴───┴────┴─────────┴──┴───┴────┘
 附表二：
 ┌─┬────┬───┬────┬─────────┬──┬───┬────┐
 │編│交易時間│ 對象 │交易地點│交   易   方    式│交易│每次交│販賣毒品│
 │號│（民國）│      │        │                  │次數│易金額│所得金額│
 │  │        │      │        │                  │    │（新臺│（新臺幣│
 │  │        │      │        │                  │    │幣）  │）（均以│
 │  │        │      │        │                  │    │      │最有利於│
 │  │        │      │        │                  │    │      │被告之金│
 │  │        │      │        │                  │    │      │額計算）│
 ├─┼────┼───┼────┼─────────┼──┼───┼────┤
 │1 │97年4月 │林德爐│宜蘭縣員│(一)林德爐使用03-923│4次 │2次1千│6千元   │
 │  │初起至97│      │山鄉冷水│  1276號市內電話與│    │元、2 │        │
 │  │年4月20 │      │路林德爐│  被告庚○○所持用│    │次2千 │        │
 │  │日止    │      │住處附近│  之上開行動電話聯│    │元    │        │
 │  │        │      │        │  絡。            │    │      │        │
 │  │        │      │        │(二)與證人林德爐交易│    │      │        │
 │  │        │      │        │  者均為被告庚○○│    │      │        │
 │  │        │      │        │  。              │    │      │        │
 ├─┼────┼───┼────┼─────────┼──┼───┼────┤
 │2 │97年4月 │游智晴│宜蘭縣宜│(一)游智晴直接前往被│3次 │1千元 │3千元   │
 │  │間      │      │蘭市西門│  告潘文住處交易。│    │      │        │
 │  │        │      │路21巷44│(二)與證人游智晴交易│    │      │        │
 │  │        │      │號庚○○│  者均為被告庚○○│    │      │        │
 │  │        │      │住處    │  。              │    │      │        │
 ├─┼────┼───┼────┼─────────┼──┼───┼────┤
 │3 │97年4月6│辛○○│3次在宜 │(一)辛○○使用092626│4次 │被告潘│4千5百元│
 │  │日起至97│      │蘭縣宜蘭│  4513、0000000000│    │煥文收│，其中2 │
 │  │年4月14 │      │市○○路│  號行動電話撥打被│    │款2次 │千5百元 │
 │  │日止    │      │21巷44號│  告庚○○持用之上│    │各1千 │是由被告│
 │  │        │      │庚○○住│  開行動電話，與被│    │元；被│甲○○收│
 │  │        │      │處樓下、│  告庚○○及甲○○│    │告江春│款。    │
 │  │        │      │1次在宜 │  聯絡。          │    │蘭收款│        │
 │  │        │      │蘭縣員山│(二)其中2次在被告潘 │    │1次1千│        │
 │  │        │      │鄉公所門│  煥文住處樓下，係│    │5百元 │        │
 │  │        │      │口      │  被告甲○○交付安│    │、1次1│        │
 │  │        │      │        │  非他命予證人鄭宏│    │千元。│        │
 │  │        │      │        │  禹並收款；其餘2 │    │      │        │
 │  │        │      │        │  次則係由被告潘煥│    │      │        │
 │  │        │      │        │  文與證人辛○○交│    │      │        │
 │  │        │      │        │  易。            │    │      │        │
 ├─┼────┼───┼────┼─────────┼──┼───┼────┤
 │4 │97年4月 │林家賢│宜蘭縣宜│(一)林家賢使用093090│2次 │1千元 │2千元   │
 │  │12日、20│      │蘭市西門│  2077號行動電話與│    │      │        │
 │  │日      │      │路21巷44│  被告庚○○所持用│    │      │        │
 │  │        │      │號庚○○│  之上開行動電話聯│    │      │        │
 │  │        │      │住處樓下│  絡。            │    │      │        │
 │  │        │      │、宜蘭縣│(二)與證人林家賢交易│    │      │        │
 │  │        │      │員山鄉公│  者均為被告庚○○│    │      │        │
 │  │        │      │所門口  │  。              │    │      │        │
 ├─┼────┼───┼────┼─────────┼──┼───┼────┤
 │5 │97年2月 │丙○○│宜蘭縣宜│(一)丙○○使用093110│2次 │1千元 │2千元   │
 │  │間      │      │蘭市西門│  8673、0000000000│    │      │        │
 │  │        │      │路21巷44│  號行動電話與被告│    │      │        │
 │  │        │      │號庚○○│  庚○○所持用之上│    │      │        │
 │  │        │      │住處樓下│  開行動電話聯絡。│    │      │        │
 │  │        │      │        │(二)與證人丙○○交易│    │      │        │
 │  │        │      │        │  者均為被告庚○○│    │      │        │
 │  │        │      │        │  。              │    │      │        │
 ├─┼────┼───┼────┼─────────┼──┼───┼────┤
 │6 │97年4月 │林玉鳳│宜蘭縣宜│(一)林玉鳳使用098611│2次 │1千元 │2千元   │
 │  │中旬    │      │蘭市龍潭│  3499號行動電話與│    │      │        │
 │  │        │      │加油站  │  被告庚○○所持用│    │      │        │
 │  │        │      │        │  之上開行動電話聯│    │      │        │
 │  │        │      │        │  絡。            │    │      │        │
 │  │        │      │        │(二)與證人林玉鳳交易│    │      │        │
 │  │        │      │        │  者均為被告庚○○│    │      │        │
 │  │        │      │        │  。              │    │      │        │
 ├─┼────┼───┼────┼─────────┼──┼───┼────┤
 │7 │97年4月 │己○○│宜蘭縣宜│(一)己○○使用098908│2次 │被告潘│1千5百元│
 │  │間      │      │蘭市西門│  5333、0000000000│    │煥文收│，其中5 │
 │  │        │      │路21巷44│  號行動電話與被告│    │款1千 │百元是由│
 │  │        │      │號庚○○│  庚○○所持用之上│    │元；被│被告江春│
 │  │        │      │住處樓下│  開行動電話聯絡。│    │告江春│蘭收款。│
 │  │        │      │、宜蘭縣│(二)被告庚○○、江春│    │蘭收款│        │
 │  │        │      │員山鄉北│  蘭各與證人己○○│    │5百元 │        │
 │  │        │      │七路300 │  交易1次。       │    │      │        │
 │  │        │      │巷75弄46│                  │    │      │        │
 │  │        │      │號己○○│                  │    │      │        │
 │  │        │      │住處樓下│                  │    │      │        │
 └─┴────┴───┴────┴─────────┴──┴───┴────┘
附表三：
┌──┬─────┬────────┬────────┐
│編號│被告姓名  │拘提時間（民國）│拘提地點        │
├──┼─────┼────────┼────────┤
│ 1  │乙○○    │97年4月28日上午 │宜蘭縣員山鄉北七│
│    │          │9時20分許       │路300巷75弄42號 │
├──┼─────┼────────┼────────┤
│ 2  │丁○○    │同上            │同上            │
├──┼─────┼────────┼────────┤
│ 3  │庚○○    │97年5月4日上午8 │南投縣仁愛鄉靜觀│
│    │          │時許            │段708工寮       │
├──┼─────┼────────┼────────┤
│ 4  │甲○○    │同上            │同上            │
└──┴─────┴────────┴────────┘
附表四：
┌──┬──────────────────┬─────┐
│編號│物品名稱                            │所  有  人│
├──┼──────────────────┼─────┤
│ 1  │海洛因1小包（淨重0.116公克，驗餘淨重│乙○○    │
│    │0.1142公克）                        │          │
├──┼──────────────────┼─────┤
│ 2  │海洛因3小包（總淨重2.633公克，驗餘總│丁○○    │
│    │淨重2.631公克）                     │          │
├──┼──────────────────┼─────┤
│ 3  │帳冊1本                             │乙○○    │
├──┼──────────────────┼─────┤
│ 4  │磅秤1台                             │乙○○    │
├──┼──────────────────┼─────┤
│ 5  │分裝塑膠袋6包                       │乙○○    │
├──┼──────────────────┼─────┤
│ 6  │行動電話1具（含門號0000000000號SIM卡│乙○○    │
│    │1張）                               │          │
├──┼──────────────────┼─────┤
│ 7  │行動電話2具（含門號0000000000、09606│丁○○    │
│    │00754號SIM卡2張）                   │          │
└──┴──────────────────┴─────┘


司法院資訊處製作；財團法人民間司法改革基金會備份。
